臺灣新竹地方法院刑事判決　　　　　　　
                                      109年度訴字第872號
公  訴  人  臺灣新竹地方檢察署檢察官
被      告  張富凱




            黃祥祐

                    住○○市○○區○○○街000號○○○○    ○○○○○）

            孫彥凱


上列被告等因詐欺案件，經檢察官提起公訴（109年度偵字第753
2、9537、10258、10769、11382號），被告等於本院準備程序中
就被訴事實為有罪之陳述，經本院合議庭評議後裁定由受命法官
獨任行簡式審判程序，判決如下：
    主  文
乙○○犯三人以上共同冒用公務員名義詐欺取財罪，累犯，處有期
徒刑壹年貳月。未扣案之犯罪所得新臺幣壹萬零玖佰捌拾元沒收
，如全部或一部不能沒收或不宜執行沒收時，追徵其價額。
丁○○犯三人以上共同冒用公務員名義詐欺取財罪，處有期徒刑壹
年壹月。緩刑肆年，並應依本院一○九年度附民字第六○六號和解
筆錄內容即附表二所示內容履行。未扣案之犯罪所得新臺幣伍仟
元沒收，如全部或一部不能沒收或不宜執行沒收時，追徵其價額
。
甲○○犯三人以上共同冒用公務員名義詐欺取財罪，處有期徒刑陸
月。扣案之犯罪所得新臺幣貳仟元沒收。
    事  實
一、乙○○、丁○○、甲○○（乙○○、甲○○所涉組織犯罪部
    分，經臺灣基隆地方法院以109年度金訴字第114號刑事判決
    分別判處1年、6月在案；丁○○所涉組織犯罪部分，現經臺灣
    桃園地方法院以110年度金訴字第8號審理中）加入易信通訊
    軟體暱稱「刀仔」、「川普」等人所組成，具有持續性、牟
    利性之詐騙集團犯罪組織，由甲○○擔任向車手收取提領詐騙
    所得款項（俗稱「車手頭」）之角色，負責收水並交付予上
    手「邱怡嘉」後，再於1日工作結束後向上手依照每日提領
    款項總額2％取得報酬，及依比例將薪水交予各車手及司機；
    乙○○、丁○○均擔任車手工作，依每人每日提領總額之2％或新
    臺幣（下同）4,000元至7,000元不等之金額做為報酬。嗣乙○○、丁○○、甲○○與「邱怡嘉」、「劉庭瑜」（邱怡嘉、劉庭
    瑜所涉加重詐欺取財等犯行，由本院另案審結）、「刀仔」
    、「川普」與其他詐騙集團成員，意圖為自己不法之所有，
    共同基於3人以上冒用政府機關及公務員名義詐欺取財之犯
    意聯絡，先由其他真實姓名年籍不詳之詐騙集團成員以如附
    表一所示之詐欺手法，對丙○○為詐欺行為，致丙○○陷於錯誤
    ，於民國109年5月25日16時45分許，將其華南銀行帳號0000
    00000000號、000000000000號帳戶之存摺及提款卡以牛皮紙
    袋包裝後，連同現金45萬元，放置在新竹市東區長春街62巷
    底之腳踏車置物籃內，為在附近守候之乙○○取走牛皮紙袋，
    復於109年6月5日14時50分許，將其元大銀行帳號000-00000
    000000000號帳戶之存摺及提款卡置於新竹市○區○○路00巷0
    號前的小公園的燈柱上，為該詐騙集團不詳成員取走，再由
    乙○○、丁○○分別於附表所示之時、地領取丙○○遭詐欺之帳戶
    內如附表所示之金錢後，由甲○○、「劉庭瑜」收水，乙○○、
    丁○○、甲○○因此分別獲得1萬980元、5,000元、2,000元（甲○○之犯罪所得業已扣押）之報酬。嗣因丙○○經華南銀行行員
    提醒查覺受騙報警處理，始循線查獲上情。
二、案經丙○○訴由新竹市警察局第二分局報告臺灣新竹地方檢
    察署檢察官偵查起訴。
    理  由
壹、程序部分
一、審判範圍之確定：
    按檢察官代表國家提起公訴，依檢察一體原則，到庭實行公
    訴之檢察官如發現起訴書認事用法有明顯錯誤，亦非不得本
    於自己確信之法律見解，於論告時變更起訴之法條，或於不
    影響基本事實同一之情形下，更正或補充原起訴之事實，此
    有最高法院100年度台上字第4920號判決意旨可參。查公訴
    檢察官於本院準備程序時，依卷附事證及證人丙○○之證述，
    業已就犯罪事實中有關帳戶存摺資料及起訴法條部分予以補
    充，有本院109年12月28日準備程序筆錄乙份在卷足稽（見
    本院109年度訴字第872號卷《下稱本院卷》第59頁），是本院
    自以檢察官前揭補正後之內容為本案審理內容。
二、被告乙○○、丁○○、甲○○所犯刑法第339條之4第1項第1、2款
    之三人以上共同冒用公務員名義犯詐欺取財罪，非死刑、無
    期徒刑、最輕本刑為3年以上有期徒刑之罪，或高等法院管
    轄第一審之案件，被告等於本院準備程序進行中，就被訴事
    實為有罪之陳述，經告以簡式審判程序之旨，並聽取檢察官
    及被告等之意見後，經本院合議庭評議後認合於刑事訴訟法
    第273條之1第1項之規定，裁定進行簡式審判程序。又依刑
    事訴訟法第273條之2、同法第159條第2項規定，簡式審判程
    序不適用傳聞法則有關限制證據能力之相關規定，附予敘明
    。
貳、實體部分
一、上開犯罪事實，業據被告乙○○、丁○○於偵查、本院準備程序
    及簡式審判程序中、被告甲○○於本院準備程序及簡式審判程
    序中坦承不諱（見新竹地檢署109年度偵字第10258號偵查卷
    《下稱109偵10258卷》第24頁、新竹地檢署109年度偵字第953
    7號偵查卷《下稱109偵9537卷》第18頁、本院卷第60至62頁、
    第68頁），核與證人即告訴人丙○○於警詢時之證述情節相符
    （見新竹地檢署109年度偵字第7532號偵查卷《下稱109偵753
    2卷》第22至24頁），並有告訴人前揭元大銀行帳戶跨行交易
    歷史記錄查詢、金融帳戶交易明細、告訴人前揭華南銀行帳
    戶存摺存款期間查詢資料、金融帳戶交易明細、ATM提領照
    片、被告乙○○持用門號0000000000號通聯調閱查詢單（見新
    竹地檢署109年度他字第2079號偵查卷《下稱109他2079卷》第
    7至18頁、109偵7532卷第20至21頁、新竹地檢署109年度偵
    字第11382號偵查卷《下稱109偵11382卷》第9至11頁、109偵1
    0258卷第15至18頁）等件在卷可稽，足認被告等上開任意性
    之自白核與事實相符，堪以採信。綜上，本案事證明確，被
    告3人犯行洵堪認定，均應依法論科。
二、論罪科刑：
（一）核被告乙○○、丁○○、甲○○所為，均係犯刑法第339條之4第
      1項第1款、第2款之三人以上共同冒用公務員名義犯詐欺
      取財罪。
（二）按共同正犯，係共同實行犯罪行為之人，在共同意思範圍
      內，各自分擔犯罪行為之一部，相互利用他人之行為，以
      達其犯罪之目的，其成立不以全體均參與實行犯罪構成要
      件之行為為要件，其行為分擔，亦不以每一階段皆有參與
      為必要，倘具有相互利用其行為之合同意思所為，仍應負
      共同正犯之責。查被告乙○○、丁○○、甲○○與所屬詐
      騙集團成員間，彼此謀議及分工，由所屬詐騙集團不詳成
      員先行詐騙，再由被告3人分別擔任車手、車手頭負責取
      得財物，依前述說明，被告3人之行為既在其與共犯犯意
      聯絡之範圍內，自應對全部行為之結果負其責任。被告乙○○、丁○○、甲○○與詐騙集團其餘真實姓名年籍不詳之成年
      人間，具犯意聯絡與行為分擔，為共同正犯。另刑法第33
      9條之4第1項第2款之三人以上共同犯詐欺取財罪，其本質
      即為共同犯罪，主文毋庸再於再記載「共同」（最高法院
      83年度台上字第2520號刑事判決意旨參照），併予說明。
（三）累犯之說明： 　　
  １、被告乙○○前於108年間，因不能安全駕駛之公共危險案件，
      經本院以108年度竹交簡字第773號判決判處有期徒刑2月
      ，於109年5月19日易科罰金執行完畢等情，有臺灣高等法
      院被告前案紀錄表在卷可稽，其於受有期徒刑執行完畢後
      ，5年以內故意再犯本件有期徒刑以上之罪，依法應為累
      犯。
　２、又參照大法官會議解釋第775號解釋文及理由書之意旨，有
      關累犯加重本刑部分，固不生違反憲法一行為不二罰原則
      之問題，惟其不分情節，基於累犯者有其特別惡性及對刑
      罰反應力薄弱等立法理由，一律加重最低本刑，致生行為
      人所受之刑罰超過其所應負擔罪責之個案，不符憲法罪刑
      相當原則，牴觸憲法第23條比例原則。於此範圍內，有關
      機關應自本解釋公布之日起2年內，依本解釋意旨修正之
      。於修正前，為避免發生上述罪刑不相當之情形，法院就
      該個案應依本解釋意旨，裁量是否加重最低本刑。
  ３、查被告乙○○於前案易科罰金執行完畢後，未能因前案受刑
      事追訴處罰後產生警惕作用，於前案易科罰金執畢後甫6
      天又再犯本案犯罪，其刑罰反應力顯然薄弱，本院經審酌
      後認本案加重最低本刑尚無罪刑不相當之情形，被告乙○○
      之人身自由並未因此遭受過苛之侵害，爰依前揭說明及刑
      法第47條第1項之規定，加重其最低本刑。
（四）被告甲○○部分應依刑法第59條酌減其刑：
  １、按犯罪之情狀顯可憫恕，認科以最低刑度仍嫌過重者，得
      酌量減輕其刑，刑法第59條定有明文，所謂顯可憫恕，係
      指被告之犯行有情輕法重，客觀上足以引起一般人同情，
      處以經依法減刑後之法定最低刑度仍失之過苛，尚堪憫恕
      之情形而言。又所謂「犯罪之情狀」顯可憫恕，與刑法第
      57條所稱之審酌「一切情狀」，二者並非屬截然不同之範
      圍，於裁判上酌量減輕其刑時，本應就犯罪一切情狀（包
      括刑法第57條所列舉之10款事項），予以全盤考量，審酌
      其犯罪有無可憫恕之事由，以為判斷，故適用第59條酌量
      減輕其刑時，並不排除第57條所列舉10款事由之審酌（最
      高法院108年度台上字第2978號判決意旨參照）。
  ２、查被告甲○○前此並無任何有關詐欺之前案紀錄，僅因欠債
      而加入本案詐騙集團（見本院卷第61至62頁），其於本院
      準備程序迄簡式審判程序言詞辯論終結，對其所為犯行均
      坦承不諱，犯後態度尚屬良好，案發後親自與告訴人達成
      和解等節，有本院訊問筆錄、和解筆錄等在卷可稽（見本
      院卷第88至89頁、第91至93頁），且告訴代理人於本院訊
      問時亦當庭陳稱：如被告甲○○不符合緩刑條件，因被告甲○○有和解之誠意，請從輕量刑等語（見本院卷第88頁），
      足徵被告甲○○確有盡力彌補告訴人損失，並因此獲得告訴
      人諒解，且被告甲○○除本案外所涉其餘詐欺取財案件，均
      係同一時期加入同一詐騙集團所為，僅因繫屬於不同法院
      而遭分別起訴審理，足認其並非深度、長期參與詐騙集團
      或接觸詐騙事務，告訴人雖遭詐騙將近百萬元，但被告甲○○僅得其中2,000元報酬，參與程度及獲利均非高，是衡
      諸上情，倘量處被告甲○○所犯罪名之最低度刑即有期徒刑
      1年，且因前揭另案之罪刑諭知而無法獲得緩刑之宣告，
      客觀上確有情輕法重之憾，依據前揭說明，乃就被告甲○○
      所犯之罪，依刑法第59條之規定酌減其刑。
（五）爰審酌被告乙○○、丁○○、甲○○均正值青壯，身強體健，不
      思循正當途徑獲取所需，僅因經濟壓力，為求快速累積財
      富，即加入詐騙集團共同參與詐騙犯行，利用一般民眾欠
      缺法律專業知識，對於司法機關組織分工與案件進行流程
      未盡熟稔，及信賴公務員執行職務之公權力，而共同以冒
      用公務員名義之方式，遂行其等詐欺取財犯行，斲傷民眾
      對公務機關職務執行之信賴，嚴重破壞國家機關公權力行
      使之威信，加深告訴人及民眾對社會之不信任感，所為實
      應予嚴懲；惟念其等坦認犯行之犯後態度，兼衡被告乙○○
      自述其大學畢業之智識程度、案發時從事外送員職務、離
      婚、有2名未成年子女由前妻監護、其需負擔部分扶養費
      、與家人同住、經濟狀況目前無業；被告丁○○自述其國中
      畢業之智識程度、案發時無業、未婚無子女、與父母同住
      、經濟狀況勉持；被告甲○○自述其高中肄業之智識程度、
      案發時從事廚師職務、離婚、有2名未成年子女由其扶養
      、與父母、小孩同住、經濟狀況勉持（見本院卷第69頁）
      ，暨其等犯罪之動機、目的、手段、素行、於本案所擔任
      之犯罪角色、參與程度、被告丁○○、甲○○業已與告訴人達
      成和解，並獲取告訴人諒解，被告乙○○尚未與告訴人達成
      和解及其自述之身體狀況（見本院卷第79頁、第81頁），
      並參酌檢察官與告訴代理人之意見（見本院卷第70頁、第
      88至89頁）等一切情狀，分別量處如主文所示之刑。
三、緩刑宣告之說明：
（一）查被告甲○○前因犯詐欺等案件，經臺灣基隆地方法院以10
      9年度金訴字第114號判決判處有期徒刑6月，已如前述，
      則其既甫曾因故意犯罪受有期徒刑以上刑之宣告，自不符
      合緩刑宣告之法定要件。至被告乙○○於本案已屬累犯，亦
      不符合緩刑宣告之要件，併此敘明。
（二）被告丁○○前未曾因故意犯罪而受有期徒刑以上刑之宣告，
      有臺灣高等法院被告前案紀錄表在卷可稽，其於犯後坦承
      犯行，堪認具有悔意，並已與告訴人達成和解，有本院和
      解筆錄在卷可佐（見本院卷第91至93頁），本院斟酌被告
      丁○○於案發時甫滿18歲，因年輕識淺而誤觸法網，犯後積
      極與告訴人達成和解，告訴代理人於本院訊問時亦表示同
      意給予被告丁○○緩刑自新機會之意見（見本院卷第88頁）
      ，衡量被告丁○○參與詐騙集團時間不長、程度不深、實際
      分得之不法所得僅5,000元等節，認被告丁○○經此偵、審
      程序及刑之宣告後，應知警惕而無再犯之虞，是本院認原
      審所宣告之刑以暫不執行為當，爰參酌檢察官及告訴代理
      人之意見（見本院卷第70頁、第88頁），依刑法第74條第
      1項第1款之規定諭知緩刑4年，以勵自新。又為督促被告
      丁○○能依上開和解筆錄內容確實履行，以兼顧告訴人之權
      益，認依刑法第74條第2項第3款之規定，課予被告丁○○於
      上開緩刑期間應依本院109年度附民字第606號和解筆錄即
      附表二所示之內容履行之負擔應為適當；倘被告丁○○不履
      行上述負擔且情節重大，足認原宣告之緩刑難收其預期效
      果，而有執行刑罰之必要者，依刑法第75條之1第1項第4
      款規定，得撤銷其緩刑宣告，附此敘明。
四、沒收之說明：
（一）按犯罪所得，屬於犯罪行為人者，沒收之，於全部或一部
      不能沒收或不宜執行沒收時，追徵其價額；犯罪所得已實
      際合法發還被害人者，不予宣告沒收或追徵，刑法第38條
      之1第1項前段、第3項、第5項定有明文。又按基於「任何
      人不得保有不法行為之獲利」原則，對於因犯罪造成之財
      產利益不法流動，應藉由「沒收犯罪利得」法制，透過類
      似不當得利之衡平措施，使之回歸犯罪發生前的合法財產
      秩序狀態。從而若被害人因犯罪受害所形成之民事請求權
      實際上已獲全額滿足，行為人亦不再享有因犯罪取得之財
      產利益，則犯罪利得沒收之規範目的已經實現，自無庸宣
      告犯罪利得沒收、追徵。惟若被害人就全部受害數額與行
      為人成立調（和）解，然實際上僅部分受償者，其能否確
      實履行償付完畢既未確定，縱被害人日後可循民事強制執
      行程序保障權益，因刑事訴訟事實審判決前，尚未實際全
      數受償，該犯罪前之合法財產秩序狀態顯未因調（和）解
      完全回復，行為人犯罪利得復未全數徹底剝奪，則法院對
      於扣除已實際給付部分外之其餘犯罪所得，仍應諭知沒收
      、追徵，由被害人另依刑事訴訟法第473條第1項規定聲請
      發還，方為衡平。
（二）經查：
　１、被告乙○○於本案取得詐騙金額百分之2作為報酬等情，業據
      被告乙○○於本院準備程序時供承在卷（見本院卷第60頁）
      ，換算被告乙○○之犯罪所得應為1萬,980元【計算式：（4
      5萬元＋9萬9,000元）×0.02＝1萬,980元】，應依刑法第38
      條之1第1項規定宣告沒收，並依同條第3項規定，諭知於
      全部或一部不能沒收或不宜執行沒收時，追徵其價額。
　２、至於被告丁○○、甲○○因本案犯行分別獲得5,000元、2,000
      元之報酬，業據被告丁○○、甲○○供承在卷（見本院卷第61
      至62頁），是該5,000元、2,000元自屬被告丁○○、甲○○本
      案之犯罪所得。被告丁○○、甲○○固分別與告訴人達成和解
      ，並約定如附表二、三所示之和解內容，然因均約定分期
      給付，迄今尚未給付告訴人等情，有本院和解筆錄在卷可
      稽（見本院卷第91頁、第93頁），為避免其等無端坐享犯
      罪所得，爰就被告丁○○未扣案之犯罪所得5,000元及被告
      甲○○已扣案之犯罪所得2,000元部分，均依刑法第38條之1
      第1項前段、第3項規定沒收之，於全部或一部不能沒收或
      不宜執行沒收時，追徵其價額。至檢察官執行沒收時，如
      被告已依前述和解條件賠償而實際發還予被害人，自應由
      檢察官另行扣除，併此說明。
據上論斷，應依刑事訴訟法第273條之1第1項、第299條第1項前
段，刑法第28條、第339條之4第1項第1款、第2款、第47條第1項
、第55條、第59條、第74條第1項第1款、第2項第3款、第38條之
1第1項前段、第3項，判決如主文。
本案經檢察官陳興男提起公訴、檢察官黃嘉慧到庭執行職務。
中　　華　　民　　國　　110 　年　　2 　　月　　8 　　日
                  刑事第五庭    法  官       蔡玉琪
以上正本證明與原本無異。
如不服本判決應於收受本判決後20日內向本院提出上訴書狀，上
訴書狀應敘述具體理由。上訴書狀未敘述上訴理由者，應於上訴
期間屆滿後20日內補提理由書狀於本院(均須按他造當事人之人
數附繕本 )「切勿逕送上級法院」。 
中　　華　　民　　國　　110 　年　　2 　　月　　8 　　日
                                書記官       李念純
附錄本案論罪科刑法條：
刑法第339條之4第1項第1、2款：
犯第339條詐欺罪而有下列情形之一者，處1年以上7年以下有期
徒刑，得併科1百萬元以下罰金：
冒用政府機關或公務員名義犯之。
三人以上共同犯之。 　　
附表一（日期：民國、幣別：新臺幣）：
編號 詐騙方式 被害人遭提領帳戶 提領車手 提領日期、時間 提領金額 ㈠ 於109年5月25日10時45分許假冒中華電信員工、員警致電丙○○佯稱電話遭盜用，涉及國際洗錢，要調查資金流向云云，致丙○○陷於錯誤。 華南銀行000-000000000000號帳戶 乙○○ 109年5月25日 17時07分許  17時08分許  17時09分許  17時10分許  17時11分許  2萬元   2萬元   2萬元   2萬元  1萬9,000元 ㈡  元大銀行000-00000000000000號帳戶 丁○○ 109年6月7日 00時21分許  00時22分許  00時23分許  00時24分許  00時25分許  3萬元   3萬元   3萬元   3萬元   2萬9,000元 
附表二(被告丁○○部分)：
被告丁○○願給付原告(即告訴人)15萬元，給付方式如下： ㈠自110年3月起至110年9月止，按月於每月10日前給付1萬元；自110年10月起至111年7月止，按月於每月10日前給付8,000元，共分17期。每月10日如遇週末或國定假日則提前至前一工作日匯款。 ㈡上列款項均匯入原告指定之帳戶(詳卷)，如一期未履行，視為全部到期。 
附表三(被告甲○○部分)：
被告甲○○願給付原告(即告訴人)20萬元，給付方式如下： ㈠自110年3月10日前給付4萬元；自110年4月起至111年11月止，按月於每月10日前給付8,000元，共分21期。每月10日如遇週末或國定假日則提前至前一工作日匯款。 ㈡上列款項均匯入原告指定之帳戶(詳卷)，如一期未履行，視為全部到期。